【裁判字號】    96,訴,1859
【裁判日期】    970226
【裁判案由】    毒品危害防制條例
【裁判全文】
臺灣臺北地方法院刑事判決              96年度訴字第1859號
公  訴  人  臺灣臺北地方法院檢察署檢察官
被      告  甲○○
上列被告因違反毒品危害防制條例案件，經檢察官提起公訴（96
年度毒偵字第二九二０號），因被告於準備程序進行中就被訴事
實為有罪之陳述，且所犯非死刑、無期徒刑、最輕本刑為三年以
上有期徒刑之罪或高等法院管轄第一審案件，經告知簡式審判程
序之旨，並聽取檢察官、被告之意見後，經本院合議庭裁定由受
命法官獨任進行簡式審判程序審理判決如下：
    主  文
甲○○施用第一級毒品，累犯，處有期徒刑壹年，扣案海洛因殘
渣袋壹個、注射針筒支，均沒收銷燬之。
    事  實
一、甲○○曾於民國八十二年間因肅清煙毒條例案件，經臺灣士
    林地方法院以八十二年度重訴字第三號判處有期徒刑三年六
    月確定，於八十九年十月十八日入監，九十一年四月二日假
    釋付保護管束，於假釋期間九十二年五月間，因施用第一級
    毒品海洛因，經依本院九十二年度毒聲字第一六四二號裁定
    送觀察、勒戒後，認無繼續施用毒品傾向，經臺灣臺北地方
    法院檢察署檢察官以九十二年度毒偵字第一八二七號、第一
    八七三號為不起訴處分確定。嗣於九十二年十二月間，又因
    施用第一級毒品海洛因，經臺灣士林地方法院以九十三年度
    毒聲字第一八五號裁定送觀察、勒戒後，認無繼續施用毒品
    傾向，經臺灣士林地方法院檢察署檢察官以九十三年度毒偵
    字第二六三號為不起訴處分確定。前開肅清煙毒條例案件嗣
    經撤銷假釋，執行殘刑一年十一月十八日，於九十三年三月
    四日入監，九十五年二月二十五日縮刑期滿執行完畢，仍不
    知悔改，基於施用第一級毒品之犯意，於：(一)九十六年九月
    十四日十一時許，在臺北市○○區○○路二段四０八巷公廁
    內，以將海洛因摻水置入注射針筒注射血管之方式，施用第
    一級毒品海洛因，為警於同日十一時五十分許，在該公廁內
    查獲，並扣得海洛因殘渣袋一個、使用過之注射針筒一支。
    (二)同月十九日十四時許，在臺北市○○路一六六巷十八弄一
    號前，以上開相同方法施用第一級毒品海洛因，於同日十四
    時十分許，為警在該處盤查查獲，並扣得使用過之注射針筒
    一支。(三)九十六年十月一日為警採尿回溯二十六小時內某時
    （不含為警查獲迄採尿期間），在不詳地點，以相同方法施
    用第一級毒品海洛因，嗣因竊盜案件於九十六年十月一日四
    時三十分許為警逮捕，經警採尿送驗，進而查悉上情。(四)同
    月四日八時十分許，於臺北市○○路一四四巷十八號後方防
    火巷內，以相同方法施用第一級毒品海洛因，甫施用完畢即
    於該處為警查獲，並扣得使用過之注射針筒一支。
二、案經臺北市政府警察局萬華分局、中正第二分局報告臺灣臺
    北地方法院檢察署檢察官偵查起訴。
    理  由
一、上開犯罪事實，業據被告於警詢、偵查中及本院坦承不諱（
    毒偵字第二九二０號偵卷第九、十、三二頁、毒偵字第三０
    ０四號偵卷第九頁、毒偵字第三一八三號偵卷第九頁、本院
    準備程序筆錄、審判筆錄），且有下列事證可稽：
  (一)上開事實欄一(一)部分犯行：被告為警查獲當日經警採尿送驗
    結果，鴉片類藥物呈陽性反應，有臺灣尖端先進生技醫藥股
    份有限公司濫用藥物檢驗報告在卷為憑（毒偵字第二九二０
    號偵卷第四五頁），並有殘渣袋一個、使用過之注射針筒一
    支扣案可證（同卷第二十頁扣押物品目錄表），該殘渣袋、
    注射針筒經臺北市政府警察局萬華分局初步鑑驗結果，其內
    殘渣無法磅秤，呈嗎啡、海洛因反應，有該局查獲涉嫌毒品
    危害防制條例毒品初步鑑驗報告單在卷可憑（同卷第十五頁
    ）。
  (二)上開事實欄一(二)部分犯行：被告為警查獲當日經警採尿送驗
    結果，鴉片類藥物呈陽性反應，有臺灣尖端先進生技醫藥股
    份有限公司濫用藥物檢驗報告在卷為憑（毒偵字第三００四
    號偵卷第四四頁），並有使用過之注射針筒一支扣案可證（
    同卷第十九頁扣押物品目錄表），該注射針筒經臺北市政府
    警察局萬華分局初步鑑驗結果，其內殘渣呈嗎啡、海洛因反
    應，有該局查獲涉嫌毒品危害防制條例毒品初步鑑驗報告單
    在卷可憑（同卷第十五頁）。
  (三)上開事實欄一(三)部分犯行：被告為警查獲當日經警採尿送驗
    結果，鴉片類藥物呈陽性反應，有臺灣尖端先進生技醫藥股
    份有限公司濫用藥物檢驗報告在卷為憑（毒偵字第三三０四
    號偵卷第二十頁）。按海洛因經注射入人體後，約百分之八
    十於二十四小時內自尿中排出，一般而言，尿液中能否驗出
    嗎啡陽性反應與其投與量、投與途徑、採尿時間、個人體質
    及檢驗方法之靈敏度有關，國外曾有文獻報導注射六毫克之
    海洛因鹽酸鹽，其代謝物嗎啡之平均可檢出時限約為二十六
    小時，行政院衛生署藥物食品檢驗局（八一）藥檢壹字第八
    一一四八八五號函參照，足見被告係於九十六年十月一日為
    警採尿回溯二十六小時內某時，施用第一級毒品海洛因。
  (四)上開事實欄一(四)部分犯行：被告為警查獲當日經警採尿送驗
    結果，鴉片類藥物呈陽性反應，有臺灣尖端先進生技醫藥股
    份有限公司濫用藥物檢驗報告在卷為憑（毒偵字第三一八三
    號偵卷第三九頁），並有使用過之注射針筒一支扣案可證（
    同卷第十七頁扣押物品目錄表），該注射針筒經臺北市政府
    警察局萬華分局初步鑑驗結果，其內殘渣呈嗎啡、海洛因反
    應，有該局查獲涉嫌毒品危害防制條例毒品初步鑑驗報告單
    在卷可憑（同卷第十二頁）。
  (五)而被告有事實欄所載執行觀察、勒戒之前案記錄，有被告之
    臺灣高等法院被告前案紀錄表在卷可稽，被告於受觀察、勒
    戒執行完畢釋放後，五年以內再犯本案施用毒品犯行，亦堪
    採認，綜上，本件事證明確，被告犯行可以認定。
二、核被告所為，係犯毒品危害防制條例第十條第一項之施用第
    一級毒品罪。被告施用毒品前、後持有毒品之低度行為，為
    其施用之高度行為所吸收，不另論罪。按刑法第五十六條關
    於連續犯之規定業於九十四年二月二日修正時刪除，並已於
    九十五年七月一日施行，被告上開施用海洛因之行為雖有四
    次，惟按毒品危害防制條例所規定之施用毒品犯行，具有因
    毒品成習而反覆施用之性質。而集合犯與連續犯之區別則在
    於立法者已將本質上具有反覆、延續實行之特徵予特別歸類
    而定為犯罪構成要件之行為要素，且依社會通念於客觀上認
    為符合一個反覆、延續性之行為觀念者即應僅成立集合犯之
    一罪，反之則係連續犯。準此，毒品危害防制條例既依成癮
    性、濫用性及對社會危害性而將毒品分為四級，且僅規定處
    罰施用第一、二級毒品，足見毒品危害防制條例所處罰施用
    第一、二級毒品，其構成要件之行為要素係具有濫用之反覆
    、延續實行，且依社會通念於客觀上認為符合一個反覆、延
    續性之行為觀念，於刑法評價上，即應僅成立「集合犯」之
    一罪。查被告上揭四次施用毒品之時間甚為密接，應以集合
    犯之包括一罪加以評價較為合理，附此敘明。被告有事實欄
    所載之科刑及執行前案記錄，有臺灣高等法院被告前案記錄
    表在卷可憑，於前案有期徒刑執行完畢後，五年以內故意再
    犯本案有期徒刑以上之罪，為累犯，應依刑法第四十七條第
    一項之規定，加重其刑。爰審酌被告犯罪後坦承犯行，態度
    良好，惟前因施用毒品案件，經執行觀察、勒戒，仍未戒除
    施用毒品惡習，足見素行不佳，意志力薄弱，及其施用之時
    間及次數、所生自我戕害之結果等一切情狀，量處如主文所
    示之刑。扣案第一級毒品海洛因殘渣袋一包、注射針筒三支
    ，其內之海洛因殘渣量微無法秤重亦無法析離，是該殘渣袋
    、注射針筒均應依毒品危害防制條例第十八條第一項前段之
    規定，沒收銷燬之。
據上論斷，應依刑事訴訟法第二百七十三條之一第一項前段、第
二百九十九條第一項前段，毒品危害防制條例第十條第一項、第
十八條第一項前段，刑法第十一條前段、第四十七條第一項，判
決如主文。
本案經檢察官簡逸薇到庭執行職務
中    華    民    國  九十七  年    二    月  二十六  日
                  刑事第五庭    法  官  高偉文
以上正本證明與原本無異。
如不服本判決，應於判決送達後十日內，向本院提出上訴狀。
                                書記官  張華瓊
中    華    民    國  九十七  年    二    月  二十六  日
附錄本案論罪科刑法條全文
毒品危害防制條例第十條
施用第一級毒品者，處六月以上五年以下有期徒刑。
施用第二級毒品者，處三年以下有期徒刑。


司法院資訊處製作；財團法人民間司法改革基金會備份。
